【裁判字號】    98,審訴,1831
【裁判日期】    980720
【裁判案由】    違反野生動物保育法
【裁判全文】
臺灣高雄地方法院刑事判決            98年度審訴字第1831號
公  訴  人  臺灣高雄地方法院檢察署檢察官
被      告  甲○○
上列被告因違反野生動物保育法案件，經檢察官提起公訴（98年
度偵字第11066 號），嗣被告於準備程序進行中就被訴事實為有
罪陳述，經告知簡式審判程序之旨並聽取當事人之意見後，本院
裁定由受命法官獨任進行簡式審判程序並判決如下：
    主  文
甲○○犯野生動物保育法第四十一條第一項第一、三款之非法獵
捕保育類野生動物罪，累犯，處有期徒刑捌月。查獲之山羌柒隻
及扣案捕獸網肆張均沒收。
    事  實
一、甲○○前因竊盜案件，經台灣嘉義地方法院97年度易字第50
    5 號判決判處有期徒刑6 月確定，甫於民國97年12月22日易
    科罰金執行完畢。詎其猶不知悛悔，明知山羌業經主管機關
    公告為保育類野生動物且族群量尚未逾越環境容許量，非經
    許可或符合法定要件，不得任意獵捕或宰殺，詎其為供己食
    用，竟基於非法架設網具用以獵捕保育類動物之犯意，於98
    年3 月31日某時許，在高雄縣甲仙鄉○○村○○○道內逕自
    架設捕獸網，再以驅狗追趕山羌使其進入捕獸網之方式接續
    獵捕山羌7 隻既遂。嗣於同年4 月3 日16時30分許，甲○○
    駕駛車牌號碼3M-1237 號自用小貨車欲將所獵捕之山羌載運
    下山之際，在高雄縣甲仙鄉○○村○○○道8 公里處遭警攔
    檢查獲，另扣得上述已遭支解之山羌7 隻及其所有供實施前
    揭犯罪所用捕獸網4 張。
二、案經高雄縣政府警察局旗山分局報請台灣高雄地方法院檢察
    署檢察官偵查起訴。
    理  由
一、本件被告甲○○係違反野生動物保育法第41條第1 項第1 、
    3 款之非法架設網具獵捕保育類野生動物罪，其法定刑為死
    刑、無期徒刑、最輕本刑為3 年以上有期徒刑以外之罪，於
    準備程序進行中被告就被訴事實為有罪陳述，由受命法官告
    知簡式審判程序要旨並聽取其與公訴人之意見，經被告同意
    適用簡式審判程序後，本院亦認無不得或不宜改依簡式審判
    程序進行之處，爰依刑事訴訟法第273 條之1 第1 項、第28
    4 條之1 規定，本院合議庭裁定由受命法官獨任進行簡式審
    判程序，合先敘明。
二、前揭事實，業經證人邱怡詮於警詢中證述綦詳，並有查獲照
    片17幀（參見警卷第21至28頁），屏東科技大學研究發展處
    附設野生動物保育服務中心臨時物種鑑定表、保育類野生動
    物名錄暨贓物認領保管單各1 份在卷可稽，復據被告迭於偵
    查及本院審理中均坦承上情不諱，足徵其自白核與事實相符
    ，堪予採信。職是，本件事證明確，被告犯行洵堪採認，應
    依法論科。
三、核被告甲○○所為，係違反野生動物保育法第41條第1 項第
    1 、3 款非法架設網具獵捕保育類野生動物罪。按野生動物
    保育法第41條第1 項第1 、2 、3 款均係就不同情形下，對
    於保育類野生動物為獵捕、宰殺之處罰規定，如僅有其中一
    款情形之獵捕或宰殺保育類野生動物，固祇成立其中一款之
    獵捕或宰殺保育類野生動物罪；如兼具其中多款之情形，因
    獵捕或宰殺之行為祗有一個，仍只成立一罪，不能認為係法
    規競合或犯罪競合，並無刑法第55條之適用，其判決主文應
    將各款情形順序揭明，理由並應引用各款，俾相適應（最高
    法院92年度台上字第6402號判決意旨參照）。是本件公訴意
    旨漏未論及被告所為另涉犯同法第41條第1 項第1 款之情形
    ，尚有未恰，併予指明。又被告先後實施獵捕山羌犯行之犯
    罪時間、地點均屬密切接近，客觀上足認係單一行為之多次
    舉動，侵害法益種類亦屬相同，且被告主觀上所認識者亦應
    屬基於單一犯意所為之接續舉動，應包括於一行為予以評價
    為接續犯。再者，被告前因竊盜案件，經法院判決有罪確定
    ，於97年12月22日易科罰金執行完畢一節，有台灣高等法院
    被告前案記錄表1 件在卷足憑，是其前受有期徒刑執行完畢
    後，5 年內故意再犯本件法定刑為有期徒刑以上之罪，應論
    以累犯並加重其刑。本院審酌被告犯罪之動機、目的、手段
    與方法，及其犯罪所生危害尚非甚鉅，且犯罪仍知坦承犯行
    、態度良好等一切情狀，量處如主文所示之刑，以資儆懲。
    此外，被告所獵殺之山羌7 隻乃係其違反野生動物保育法第
    41條之罪所查獲之保育類野生動物產製物；又扣案捕獸網4
    張則係被告所有且供實施本件犯罪所用之獵具，爰依野生動
    物保育法第52條第1 項規定併予宣告沒收，附此敘明。
據上論斷，應依刑事訴訟法第273 條之1 第1 項、第299 條第1
項前段，野生動物保育法第41條第1 項第1 款、第3 款、第52條
第1 項，刑法第11條、第47條第1 項，判決如主文。
中    華    民    國    98    年    7     月    20    日
                  刑事第十庭  法  官    陳明呈
以上正本證明與原本無異。
如不服本判決應於收受送達後10日內向本院提出上訴書狀，並應
敘述具體理由；如未敘述上訴理由者，應於上訴期間屆滿後20日
內向本院補提理由書（均須按他造當事人之人數附繕本）「切勿
逕送上級法院」。
中    華    民    國    98    年    7     月    20    日
                              書記官    張琇晴
附錄本判決論罪科刑之法條：
野生動物保育法第41條
有下列情形之一，處6 月以上5 年以下有期徒刑，得併科新臺幣
20萬元以上100 萬元以下罰金：
  一未具第18條第1 項第1 款之條件，獵捕、宰殺保育類野生動
    物者。
  二違反第18條第1 項第2 款規定，未經中央主管機關許可，獵
    捕、宰殺保育類野生動物者。
  三違反第19條第1 項規定，使用禁止之方式，獵捕、宰殺保育
    類野生動物者。
於劃定之野生動物保護區內，犯前項之罪者，加重其刑至三分之
一。
第1 項之未遂犯罰之。
野生動物保育法第18條
保育類野生動物應予保育，不得騷擾、虐待、獵捕、宰殺或為其
他利用。但有下列情形之一，不在此限：
  一族群量逾越環境容許量者。
  二基於學術研究或教育目的，經中央主管機關許可者。
前項第1 款保育類野生動物之利用，應先經地方主管機關許可；
其可利用之種類、地點、範圍及利用數量、期間與方式，由中央
主管機關公告之。
前二項申請之程序、費用及其他有關事項，由中央主管機關定之
。


司法院資訊處製作；財團法人民間司法改革基金會備份。
